最高法院刑事判決　　　　　　　　　　　111年度台上字第8號
上　訴　人　丙○○



選任辯護人　陳亮佑律師
上　訴　人　乙○○



上列上訴人等因強盜案件，不服臺灣高等法院中華民國110年3月
31日第二審判決（109 年度上訴字第3511號，起訴及追加起訴案
號：臺灣桃園地方檢察署107年度偵字第8871、23161號），提起
上訴，本院判決如下：
    主  文
上訴駁回。
    理  由
一、按刑事訴訟法第377 條規定，上訴於第三審法院，非以判決
    違背法令為理由，不得為之。是提起第三審上訴，應以原判
    決違背法令為理由，係屬法定要件。如果上訴理由書狀並未
    依據卷內訴訟資料，具體指摘原判決不適用何種法則或如何
    適用不當，或所指摘原判決違法情事，顯與法律規定得為第
    三審上訴理由之違法情形，不相適合時，均應認其上訴為違
    背法律上之程式，予以駁回。本件原判決認定上訴人丙○○
    、乙○○有其事實欄所載與共犯司啓明、廖延譯、高正倫（
    3 人業經第一審或原審判刑確定）、宋智發（法院通緝中）
    共同加重強盜等犯行，因而維持第一審依想像競合犯規定從
    一重論處丙○○、乙○○結夥三人以上攜帶兇器強盜罪刑（
    各處有期徒刑9年、7年），並諭知相關沒收之判決，而駁回
    其2 人在第二審之上訴。已詳述其認定犯罪事實所憑之證據
    及理由。
二、證據之取捨及事實之認定，均為事實審法院之職權，倘其採
    證認事並未違背證據法則，自不得任意指為違法而執為上訴
    第三審法院之適法理由。又共同實行犯罪行為之人，在合同
    意思範圍以內，各自分擔犯罪行為之一部，相互利用他人之
    行為，以達其犯罪之目的者，即應對於全部所發生之結果共
    同負責。原判決認定上訴人2 人有上揭犯行，係依憑丙○○
    坦承妨害自由之供述、乙○○之自白，並參諸證人即被害人
    甲○○、證人司啓明、廖延譯、高正倫、林信良、吳雅馨之
    證詞，佐以卷附天主教仁慈醫療財團法人仁慈醫院傷害診斷
    證明書、中國信託商業銀行股份有限公司對帳單、監視器畫
    面指認表、刑案現場照片、現場位置圖、通聯資料查詢等證
    據資料，而為論斷。並敘明：乙○○自承知悉案發當天，甲
    ○○並未有拍攝其裸照或性交影片，且2 人間並無何債權債
    務關係，丙○○亦自承未看過所謂的性交影片或裸照，猶居
    於主導地位，事前與乙○○同謀，令司啓明假冒乙○○男友
    ，佯以甲○○拍攝乙○○裸照為由向甲○○索款，事中復參
    與司啓明等人之強盜犯行，並事後分贓，主觀上確有不法所
    有之意圖，且乙○○、丙○○對彼此及司啓明等人之行為顯
    亦相互有所認知，並互相利用以完成整個犯行，自應對全部
    犯行，共同負其刑責，是丙○○所辯其無不法所有意圖云云
    ，如何係飾卸之詞，不足採信；證人邱楨純並未全程在場，
    其證詞如何無足為有利丙○○之證明等旨。既係綜合調查所
    得之直接、間接證據而為合理論斷，核與經驗及論理法則無
    違，即屬事實審法院採證認事職權之適法行使，難謂有何理
    由矛盾、調查未盡或適用法則不當之違法。至於乙○○既已
    自承甲○○未幫其拍攝裸照或性交影片，且經第一審法院勘
    驗扣案甲○○之相機記憶卡及高正倫以手機所拍攝其與乙○
    ○等人查看甲○○手機檔案時之影片，亦均無乙○○之裸照
    或性交影片，此有勘驗筆錄附卷可稽（見第一審第618 號卷
    三第13頁反面至第14頁、第21頁反面），倘丙○○係受乙○
    ○訛騙其被偷拍而受託取回裸照或性交影片，理應逕向甲○
    ○取回上揭物品，然丙○○竟反令司啓明假冒乙○○男友而
    向甲○○索款，益徵丙○○知悉乙○○並未被偷拍，其確有
    不法所有之犯意甚明。是以，丙○○於取得款項後，方由廖
    延譯向甲○○取得上揭相機記憶卡及高正倫等人查看甲○○
    手機檔案時以手機拍攝之目的，顯然皆與乙○○有否遭拍攝
    裸照或性交影片一事無涉，原判決認本件事證已臻明確，而
    未就其等上揭目的為何贅予無益之調查或說明，亦與應調查
    之證據未予調查或判決理由不備之違法有別。丙○○上訴意
    旨謂邱楨純及其他共犯之證詞、查扣之相機記憶卡、查看甲
    ○○手機之影片等情，可證明其主觀上不具強盜之不法所有
    意圖，原判決未就此調查，並錯解邱楨純之待證事實，容有
    調查不備及理由矛盾之違誤；乙○○上訴意旨謂其有遭偷拍
    影片，無不法所有意圖，且與其他共犯並無犯意聯絡，原判
    決認其共同犯強盜罪，核有適用法則不當之違法云云，俱非
    適法之第三審上訴理由。
三、刑法第59條所規定之酌減其刑，必其犯罪有特殊之原因、環
    境或背景，在客觀上足以引起一般人之同情，認即使予以宣
    告法定最低度刑猶嫌過重者，始有其適用。而是否適用上揭
    規定酌量減輕其刑，係實體法上賦予法院得就個案情節依職
    權裁量之事項。是法院縱未依該規定酌量減輕其刑，亦不能
    遽指為違法。原判決就上訴人2 人本件加重強盜之犯罪情狀
    ，在客觀上如何無情輕法重而堪予憫恕之情形，不符合刑法
    第59條酌量減輕其刑之規定要件，因而未依該規定酌減其刑
    ，已於理由內論述說明綦詳，核其所為之裁量論斷，尚無違
    法、不當，或有明顯濫用裁量權限之情形。乙○○上訴意旨
    以其涉案情節較司啓明為輕，卻為相同量刑，本件確有情輕
    法重云云，任意指摘原判決未依刑法第59條規定酌減其刑為
    不當，自非合法之第三審上訴理由。
四、其餘上訴意旨均非依據卷內訴訟資料，具體指摘原判決不適
    用何種法則或如何適用不當，徒就原判決已明確論斷說明之
    事項，及不影響於判決結果之枝節問題，漫事爭論，顯與法
    律規定得為第三審上訴理由之違法情形不相適合。揆之首揭
    說明，本件上訴為違背法律上之程式，應予駁回。
據上論結，應依刑事訴訟法第395條前段，判決如主文。
中    華    民    國   111    年    1     月    20    日
                  刑事第三庭審判長法  官  徐  昌  錦  
                                  法  官  周  政  達  
                                  法  官  林  海  祥  
                                  法  官  侯  廷  昌  
                                  法  官  林  恆  吉  
本件正本證明與原本無異
                                  書記官
中    華    民    國   111    年    1     月    25    日